【裁判字號】    89,易,1153
【裁判日期】    900105
【裁判案由】    詐欺
【裁判全文】
臺灣臺中地方法院刑事判決                        八十九年度易字第一一五三號
    公  訴  人  台灣台中地方法院檢察署檢察官
    被      告  丙○○
右列被告因詐欺案件，經檢察官提起公訴（八十九年度偵字第一七九四八號、第二四
○一九號）及同署檢察官移送併辦（八十九年度偵字第五二八四號），本院判決如左
：
    主  文
丙○○無罪。
    理  由
一、公訴意旨略以：被告丙○○與丁○○（通緝中）係兄弟，丁○○原在台中市第六
    信用合作社公益分社任職員，被告丙○○原任小貓熊食品股份有限公司（下簡稱
    小貓熊公司）負責人，二人明知小貓熊公司業於民國（下同）八十五年四月十日
    已解散登記，無實際支付能力，竟共同基於意圖為自己不法所有之概括犯意，自
    八十七年五月間某日起，由被告將其任負責人之小貓熊公司空白支票交予丁○○
    使用，丁○○再藉與客戶即告訴人己○○、戊○○、乙○○○及甲○○接洽之便
    ，分別向告訴人己○○、戊○○、乙○○○及甲○○誆稱，因有合作社客戶亟需
    資金辦理「存款證明」及房屋貸款「轉貸代償金」，若告訴人將款項交其個人代
    為處理，可獲得較存入合作社為高之利息，且小貓熊公司所簽發之支票一定會兌
    現為詞，致告訴人己○○、戊○○、乙○○○及甲○○不疑有詐，自八十七年六
    月間某日起至八十八年六月四日止，陸續將新台幣（下同）二十萬至一百五十萬
    元不等之現金或以房地產抵押借得之款項交予丁○○，丁○○則交付小貓熊公司
    及被告為發票人，台中市第六信用合作社公益分社為付款人，帳號三○七之九號
    之支票予告訴人等為擔保。詎支票屆期提示均未兌現，告訴人等再向丁○○及被
    告追索，丁○○及被告已逃逸無蹤，告訴人等始知受騙等語，因認被告涉犯刑法
    第三百三十九條第一項之詐欺取財罪嫌。
二、按犯罪事實應依證據認定之，無證據不得推定其犯罪事實，刑事訴訟法第一百五
    十四條定有明文。又所謂認定犯罪事實之證據，係指足以認定被告確有犯罪行為
    之積極證據而言，該項證據自須適合於被告犯罪事實之認定，始得採為斷罪資料
    ，最高法院二十九上字第三一○五號著有判例。本件公訴人認被告涉有刑法第三
    百三十九條第一項之詐欺取財罪嫌，無非係以告訴人己○○、戊○○、乙○○○
    及甲○○之指述、卷附之支票及由被告所擔任負責人之小貓熊公司業於八十五年
    四月十日解散，被告卻任由丁○○於八十七年五月之後，大量使用該公司之支票
    ，被告應有所知悉為論據。然訊據被告則堅詞否認有為任何詐欺取財犯行，辯稱
    ：伊因公司的支票是向台中市第六信用合作社所申請，而伊兄長丁○○在該合作
    社任職，故於八十五年四月間公司解散後，伊即委託丁○○將所餘之支票簿連同
    印章帶至合作社註銷，伊並不知丁○○竟未將之註銷，反而拿去使用，且伊並不
    認識告訴人等語。經查：
（一）小貓熊公司於八十五年四月十日已為解散登記，有該公司變更登記事項卡一紙
      在卷可憑，而告訴人所提出之上開遭退票之支票，其空白支票所領出之時間分
      別為八十七年九月十一日、八十八年二月二十三日、四月十三日、五月四日，
      上開支票均以蓋具原留該行印鑑之方式申請，有承受台中市第六信用合作社之
      聯信商業銀行公益分社八十九年十一月十七日（八九）聯信銀公字第○一六號
      函可參，是依該函之意旨觀之，尚不足以證明被告於小貓熊公司解散後，仍有
      繼續提供支票供丁○○使用，而被告與丁○○係兄弟關係，丁○○當時又任職
      於台中市第六信用合作社，被告於公司解散後，將印章及剩餘之支票託由丁○○攜回社內辦理註銷，亦符常情，參諸被告於八十六年三月三十一日設籍於台
      中市西區○○○○街一○五號六樓之一，又其因工作之故，而於台中市○○路
      某處租屋，然丁○○係於八十五年十二月三十日設籍於台中市○區○○路三三
      二巷二十六號，有戶政資料二紙在卷可憑，足徵被告所辯：伊因未與丁○○同
      住，故實不知丁○○未將上開支票註銷等語，應堪採信。
（二）又告訴人等所提出之上開支票上之筆跡，依肉眼觀察該筆跡之勾勒與運筆方式
      與丁○○所簽發之本票上之筆跡（見偵查卷第二十七頁正面）之書寫方式雷同
      ，顯為同一人所書寫，此亦有該上開支票及本票影本在卷足憑，足見上開用以
      擔保告訴人債權之支票係均由丁○○所簽發；且告訴人於偵查中及本院審理中
      均陳稱：上開小貓熊公司及被告為發票人，台中市第六信用合作社公益分社為
      付款人，帳號三○七之九號，用以供告訴人債權為擔保之支票，係由丁○○或
      在告訴人自宅，或在丁○○所任職之台中市第六信用合作社公益分社門口交付
      （見本院八十九年五月二日訊問筆錄）等語在卷，足見本件向告訴人借貸金錢
      ，並簽發支票者，均係丁○○，而與被告無涉，告訴人純係因丁○○所開立之
      支票之發票人為小貓熊公司及被告，因退票之故，且丁○○已逃匿無蹤，乃轉
      向被告求償，核與被告所稱並不認識告訴人等語相符。綜上諸情以觀，被告於
      小貓熊公司解散後，因其兄長丁○○在其所申請支票之合作社任職，因而將之
      委由丁○○將該支票存戶註銷，然因被告並未與其兄長同住，被告實無從知悉
      丁○○未將之註銷。且自八十五年四月間，被告委由丁○○註銷至八十七年六
      月間開立支票予告訴人等，期間長達二年餘，是實難僅以上開支票及由被告所
      擔任之小貓熊公司業於八十五年四月十日解散，丁○○卻於八十七年五月之後
      大量使用該公司之支票，遽而認定被告與丁○○有為上開詐欺之犯行，被告上
      開所辯，洵非虛言，堪足採信。此外，復查無其他積極證據足資證明被告有何
      詐欺之犯行，揆諸前開法條及判例意旨，即應為有利於被告之認定，依法應諭
      知無罪之判決。
三、被告經合法傳喚，無正當理由未到，惟本院認本件係應諭知被告無罪之案件，爰
    不待其陳述，逕行判決。
四、至台灣台中地方法院檢察署檢察官於八十九年四月十三日以中檢茂方八九偵五二
    八四字第二三四七八號函送被告丙○○另涉犯詐欺罪嫌部分，因與本件為同一案
    件，為單純上一罪之關係，是本院自應予以審究；惟同署檢察官於八十九年九月
    二十一日以中檢楠方八九偵○○八五三五字第六三五四○號函送被告丙○○另涉
    犯詐欺罪嫌，認與本件具有連續犯之關係，屬裁判上一罪，請求併審（案號：八
    十九年度偵字第八五三五號）。然本件被告丙○○所涉詐欺罪等案件，業經本院
    為無罪判決之諭知，已如上述，此部分與上開移送併辦部分，即非裁判上之一罪
    。因移送部分未據起訴，從而本院即無從審究，應檢還由台灣台中地方法院檢察
    署檢察官另行依法處理，併此敘明。
據上論斷，應依刑事訴訟法第三百零一條第一項前段、第三百零六條，判決如主文。
中      華      民      國      九十    年        一        月    五    日
                                臺灣臺中地方法院刑事第二庭
                                    審判長  法  官  蔡名曜
                                            法  官  林靜芬
                                            法  官  劉麗瑛
右正本證明與原本無異。
如不服本判決，應於送達後十日內向本院提出上訴狀 （須附繕本） ，上訴於台灣高
法院台中分院。
                    書記官
中      華      民      國      九十    年        一        月    五    日


司法院資訊處製作；財團法人民間司法改革基金會備份。
